【裁判字號】    89,上訴,1479
【裁判日期】    891228
【裁判案由】    殺人未遂
【裁判全文】
臺灣高等法院臺南分院刑事判決        八十九年度上訴字第一四七九號  Ａ
      上  訴  人
      即  被  告  甲  ○  ○
      選任辯護人  王  炯  棻
右上訴人因殺人未遂案件，不服臺灣臺南地方法院八十九年度訴字第九一七號中華民
國八十九年十月十七日第一審判決（起訴案號：臺灣臺南地方法院檢察署八十九年度
偵字第六五八八號），提起上訴，本院判決如左：
      主      文
上訴駁回。
      事      實
一、甲○○與乙○○係鄰居，二人於民國八十九年四月十六日十二時十分許，在台南
    縣新化鎮拔林乙○○家前冷飲攤發生口角，甲○○告以「要和你輸贏」等語即
    駕車離去，同日中午十二時三十分許，乙○○騎乘車牌號碼ＶＧＪ─四九九號輕
    型機車由北向南行經台南縣新化鎮拔林往清水宮之三岔路口，越過三岔路口在
    電線桿旁暫停接聽行動電話時，甲○○駕駛車牌號碼ＴＩ─九七○七號藍色自小
    客車由南向北亦行經該三岔路口，甲○○遂基於殺人之未必故意，以駕駛自用小
    客車朝乙○○衝撞，當場將乙○○人車撞離，機車受損（毀損部分已撤回告訴）
    ，乙○○雙腳受傷站起後拾起地上石頭朝甲○○丟擲，甲○○隨即倒車又再度朝
    乙○○衝撞，致乙○○身體撞到電線桿跌落地面不醒人事，車牌號碼ＴＩ─九七
    ○七號之自小客車又繼續朝西北側拔林三一八號前停放之車牌號碼ＭＶＬ─四
    ○九、ＵＯＦ─五一二號機車及三一八號鐵門追撞後，朝西側道路逃逸，乙○○
    因而受有頭部外傷併右後枕腫、胸部挫傷、雙膝小腿瘀青及挫傷、左腰擦傷等傷
    害，經路人報警送醫始倖免於難。嗣經路人向警陳報肇事車輛之車牌號碼而循線
    查獲。
二、案經台南縣警察局新化分局移送台灣台南地方法院檢察署檢察官偵查起訴。
      理      由
一、訊之上訴人即被告甲○○固坦承於右揭時地接連二次開車撞擊被害人乙○○不諱
    ，惟否認其有何殺人之犯意，辯稱：第一次有撞到乙○○的機車，伊要撞到他時
    有煞車，當時速度很慢，只是要嚇他，而第二次是他的機車卡在伊車子的前輪，
    伊打前進檔時，他拿石頭要丟伊，伊一時受到驚嚇，但是否有撞到他，伊不曉得
    ，大概是他自己驚嚇到的，伊只是要嚇嚇他而已，沒有要撞死他的意思云云。
二、經查：
  (1)被告於偵查中係辯稱：「第一次衝撞是因車上殺雞工具掉落，伊彎身去撿，方向
    盤未掌握好所致，第二次衝撞是見乙○○手持石頭，伊害怕被砸急著離開現場，
    因機車橫在路口，欲倒車離開時不慎撞及乙○○，伊嗣後有回到現場，向警員表
    明身分，並詢問傷者狀況」云云，已與其於原審辯稱：第一次撞擊只是要嚇乙○
    ○，而第二次撞擊係因被乙○○丟擲石頭，一時受到驚嚇才再往前撞到乙○○云
    云及本院審理時所為前開辯解不同，顯屬避重就輕之詞。
  (2)被害人乙○○與被告口角後未久，即在上開肇事地點遭被告二次駕車衝撞，並受
    有如事實欄所載傷害，業據被害人乙○○於警訊時指述：「我認識他（指被告）
    有四、五年之久，他住在我家對面，是鄰居關係，因我曾與甲○○曾有一些誤會
    ，而於八十九年四月十六日十二時十分許，甲○○開車至我家前面的冷飲攤找我
    ，我們交談一會兒即一言不合發生口角，甲○○稱要和我輸贏，：：然後甲○○
    就駕車離開了」、「於八十九年四月十六日十二時三十分在新化鎮拔里拔林
    三一八號前庄內三叉路發生交通事故」、「我想就是因為我和他發生口角，他要
    和我輸贏，所以才故意開車撞我的」、「當時我騎乘機車從拔林超商買東西後
    ，在回家的途中我剛好要打行動電話，而停在拔林三叉路口旁加水站前，突然
    甲○○就駕車正面把我撞倒，我人車倒地爬起來時，對甲○○喊稱『你是不是存
    心要撞我？』甲○○竟倒車後再加速向我衝過來，我因閃避不及又被撞上，且人
    又彈撞到路旁的電線桿，然後我就整個人暈頭轉向，甲○○隨即往拔國小方向
    逃逸」、「他是要讓我死，幸好有路人看見報警，否則後果不堪設想」、「我的
    頭部外傷併右後枕腫、胸部挫傷、雙膝小腿瘀青及挫傷、左腰擦傷，且吐痰有血
    塊」等語甚詳，而目擊證人丙○○於警訊時亦證稱：「我在拔里二七七號內，
    突然聽到外面碰一聲，我就到外面觀看，路面有一輛汽車撞到一輛輕機車，機車
    倒地，騎士就喊你存心撞我，此時汽車駕駛就倒車後加油往前向該輕機車騎士再
    度衝撞，此時機車騎士因遭撞擊彈到路旁電線桿，然後汽車駕駛左轉經西（拔
    國小）方向逃逸，在逃逸過程中，該輛汽車撞到拔里三一八號前輕機車，再撞
    到三一八號鐵門，後該汽車再撞到門旁之重機車，致重機車翻覆，後該汽車停頓
    一下，即加速經拔國小方向逃逸」；復於本院調查時證稱其在警局所講的是照
    其所看到的實際情形講的等語在卷，又被害人乙○○被撞受傷害亦據其提出奇美
    醫院診斷證明書附卷可稽，其傷勢與所述情節相符，並經警前往肇事現場處理，
    查獲肇事之車牌號碼ＴＩ─九七○七號自小客車，亦製有道路交通事故調查報告
    表、現場及車損照片等附卷可資佐證，足見被害人乙○○所述當時情節，應係事
    實。
  (3)就案發現場觀之，被害人乙○○之機車係橫在路口西側，不致影響南北向道路通
    行，被告係乘坐在車內，豈有因被害人手擲石頭（既能手擲，自非巨石）即害怕
    得急欲離去？縱急欲離去，直接直行即可，亦不必再左轉而第二次撞擊乙○○。
    且原審法官勘驗現場結果認為案發之三叉路口，十分寬敞，被告所駕駛之自用小
    客車於第一次撞擊後如欲直行，巷道之寬度有八點五米之寬，直行甚為容易，亦
    無必要再轉彎而致撞到乙○○；且因轉變之巷道亦有六點九五米之寬，被告第二
    次撞擊乙○○之車速，應不會太慢，否則亦不致又撞擊到路邊他人店面之鐵門（
    見一審卷第六十至六十七頁勘驗筆錄及所附相片）。按汽車為動力交通工具，駕
    駛汽車朝人體衝撞，將有導致受撞者發生死亡之結果，為一般人之認識，亦為具
    正常識別能力之被告所能預見，其於口角後在上址遇見被害人即二度駕車朝被害
    人衝撞，應能預見將致被害人發生死亡之結果，縱無殺人之直接故意，亦難解免
    其具未必故意之責。況被告第二次撞擊若係過失，在發現肇事之後，應即下車查
    看乙○○是否受傷及採取急救措施，豈可加速離去？顯見被告當時應有縱被害人
    發生死亡之結果，亦在所不惜之不確定之殺人犯意。
  (4)綜上所述，足見被告所辯，顯係事後避重就輕畏罪卸責之詞，不足採信。本件事
    證明確，被告犯行，洵堪認定。
三、核被告所為，係犯刑法第二百七十一條第二項、第一項之罪。被告著手殺人而被
    害人未死亡，其行為止於未遂階段，應依刑法第二十六條前段減輕其刑。原審依
    前揭法條及罰金罰鍰提高標準條例第一條前段，並審酌被告僅因口角細故即駕車
    撞人，及其犯罪之動機、目的、手段、犯罪後之態度等一切情狀，量處被告有期
    徒刑陸年，認事用法及量刑均無不當。被告上訴意旨仍執陳詞否認其有殺人犯意
    而指摘原判決不當，為無理由，應予駁回。
據上論結，應依刑事訴訟法第三百六十八條，判決如主文。
本案經檢察官李傳來到庭執行職務。
中    華    民    國      八十九      年      十二      月    二十八    日
                                  臺灣高等法院臺南分院刑事第三庭
                                      審判長法官  黃    聰    明
                                            法官  楊    省    三
                    法官  黃    三    哲
右正本證明與原本無異。
如不服本判決，應於判決送達後十日內向本院提出上訴狀，其未敘述理由者並應於提
出上訴狀後十日內向本院補提理由書（應附繕本)。
                                      法院書記官  陳    淑    貞
中    華    民    國      八十九      年      十二      月    二十九    日
附錄本案論罪科刑法條全文。
刑法第二百七十一條第一項、第二項：
  殺人者，處死刑、無期徒刑或十年以上有徒刑。
  前項之未遂犯罰之。


司法院資訊處製作；財團法人民間司法改革基金會備份。
